臺灣臺北地方法院民事裁定
111年度聲字第598號
聲  請  人  邱尚志  

相  對  人  余立平  
上列當事人間聲請停止執行事件，本院裁定如下：
    主  文
本件移送臺灣士林地方法院。
    理  由
一、按訴訟之全部或一部，法院認為無管轄權者，依原告聲請或
    依職權以裁定移送其管轄法院，民事訴訟法第28條第1項定
    有明文。前開規定依非訟事件法第5條、強制執行法第30條
    之1規定於非訟事件、強制執行事件均準用之。又有回復原
    狀之聲請，或提起再審或異議之訴，或對於和解為繼續審判
    之請求，或提起宣告調解無效之訴、撤銷調解之訴，或對於
    許可強制執行之裁定提起抗告時，法院因必要情形或依聲請
    定相當並確實之擔保，得為停止強制執行之裁定，強制執行
    法第18條第2項定有明文。所稱法院，係指受理回復原狀之
    聲請、再審之訴、異議之訴等訴訟之受訴法院而言（最高法
    院97年度台抗字第403號民事裁定參照）。發票人主張本票
    債權不存在而提起確認之訴不合於非訟事件法第195條第1項
    之規定者，法院依發票人聲請，得許其提供相當並確實之擔
    保，停止強制執行，非訟事件法第195條第3項定有明文，衡
    以非訟事件法第195條第3項有關發票人提起本票債權不存在
    之訴時聲請停止執行之規定為強制執行法第18條之特別規定
    ，並考量停止執行須經法院審酌得否由其提供擔保後准許之
    ，則非訟事件法第195條第3項所謂法院，應指受理確認本票
    債權不存在之訴之法院，並非實施強制執行之法院。蓋發票
    人依上開規定聲請停止強制執行，法院有裁量之權，須審酌
    發票人提起該等確認之訴是否顯無理由而為拖延強制執行等
    情事，以為准駁，如為准許，並須酌定其擔保金額。相較於
    執行法院，受理確認之訴之法院較能掌握該確認之訴之訴訟
    資料，以為適時、妥適之判斷，此與強制執行法第18條所定
    停止強制執行事件性質相似，故上述本票裁定之停止強制執
    行事件，亦應由受理確認之訴之法院管轄，始為妥適。
二、查，聲請人前以其遭對相對以話術誘使簽發本票，惟相對人
    未交付本票金額予聲請人，兩造亦無債權債務關係為由，向
    臺灣士林地方法院對相對人提起請求確認本票債權不存在訴
    訟，現由該院審理中等情，有民事起訴狀為憑，足見聲請人
    非以本票偽造、變造為由而提起確認本票債權不存在之訴，
    揆諸上開說明，聲請人如聲請供擔保停止執行，即應由「受
    理確認本票債權不存在之訴」之臺灣士林地方法院管轄。聲
    請人向無管轄權之本院聲請，顯有違誤，爰依職權將本件移
    送於該管轄法院。
中　　華　　民　　國　　111 　年　　11　　月　　8 　　日
                  民事第一庭    法　官　熊志強

以上正本係照原本作成。
如對本裁定抗告須於裁定送達後10日內向本院提出抗告狀，並繳
納抗告費新臺幣1,000元。
中　　華　　民　　國　　111 　年　　11　　月　　8 　　日
                                書記官　蔡斐雯